【裁判字號】    97,易,469
【裁判日期】    970423
【裁判案由】    詐欺
【裁判全文】
臺灣臺北地方法院刑事判決               97年度易字第469號
    公  訴  人  臺灣臺北地方法院檢察署檢察官
    被      告  甲○○
上列被告因詐欺案件，經檢察官提起公訴（九十七年度偵緝字第
一０六號、第一三０號），本院判決如下：
    主  文
甲○○無罪。
    理  由
一、公訴意旨略以：被告甲○○明知社會上詐騙案件層出不窮，
    並可預見將自己之銀行帳戶存摺、金融卡及密碼提供他人使
    用，恐遭利用作為人頭帳戶，作為詐欺集團匯款之用。詎其
    竟基於幫助他人詐欺取財之未必故意，於民國九十六年四月
    二十三日至同年六月十一日間之某時，在不詳地點，將其所
    申請之臺北富邦商業銀行股份有限公司松山分行（下稱臺北
    富邦松山分行，址設臺北市○○路四二一號）帳號0000
    00000000號帳戶存摺、金融卡與密碼交付詐欺集團
    所屬之不詳人士。而不詳人士在取得被告前開帳戶存摺等物
    後，即基於意圖為自己不法所有之犯意，於九十六年六月十
    一日十三時三十分許，以電話向丁○○佯稱：其個人資料外
    洩，為確保資金安全，必需轉帳等語，使丁○○陷於錯誤，
    遂依指示，匯款新臺幣（下同）八千元至被告上開臺北富邦
    松山分行帳戶內。復於同日電話中向丙○○佯稱：欲凍結其
    戶頭，需依指示匯款至被告上開帳戶等語，使丙○○陷於錯
    誤，遂匯款三萬元至被告上開臺北富邦松山分行帳戶內。繼
    之又於同日十四時五十三分許，電話中向乙○○佯稱：其涉
    嫌利用帳戶洗錢，為釐清案情必須管理監視帳戶等語，使乙○○陷於錯誤，遂匯款一萬元至被告上開臺北富邦松山分行
    帳戶內，三人匯款後旋遭提領一空；因認被告涉犯刑法第三
    十條第一項、第三百三十九條第一項幫助詐欺罪嫌云云。
二、按犯罪事實應依證據認定之，無證據不得認定犯罪事實，又
    不能證明被告犯罪或其行為不罰者，應諭知無罪之判決，刑
    事訴訟法第一百五十四條第二項、第三百零一條第一項分別
    定有明文。次按認定不利於被告之事實，須依積極證據，茍
    積極之證據本身存有瑕疵而不足為不利於被告事實之認定，
    即應為有利於被告之認定，更不必有何有利之證據，而此用
    以證明犯罪事實之證據，猶須於通常一般人均不至於有所懷
    疑，堪予確信其已臻真實者，始得據以為有罪之認定，倘其
    證明尚未達到此一程度，而有合理性之懷疑存在，致使無從
    為有罪之確信時，即應為無罪之判決，此有最高法院八十二
    年度臺上字第一六三號判決、七十六年臺上字第四九八六號
    、三十年上字第八一六號等判例意旨可資參照。
三、公訴人認被告涉犯幫助詐欺罪嫌，係以被告坦認伊有申請開
    立前開臺北富邦松山分行帳戶，且無證據證明其遺失該帳戶
    存摺、金融卡等物，證人丁○○、丙○○、乙○○所為彼等
    遭到詐騙因而匯款之證述，及中央信託局自動櫃員機交易明
    細、臺北富邦銀行存摺類存款存入存根、彰化銀行自動櫃員
    機交易明細表、系爭帳戶開戶資料及歷史交易明細等為其論
    據。訊據被告堅詞否認有何幫助詐欺之犯行，辯稱：伊在臺
    北富邦松山分行所開立之系爭帳戶，為伊之股票款項交割帳
    戶，伊尚有股票庫存，不可能將系爭帳戶出賣或交付他人；
    伊係在九十六年六月二十一日時發現伊在中華商業銀行股份
    有限公司之帳戶不能使用，經向銀行查詢，才發現伊之帳戶
    變成警示帳戶，此時才驚覺伊之臺北富邦松山分行帳戶存摺
    、金融卡遺失，伊之帳戶提款密碼均為五五二二一六，但伊
    亦不知道為何他人知悉伊之提款密碼等語。
四、經查：
（一）按被告以外之人於審判外之言詞或書面陳述，除法律有規
      定者外，不得作為證據，刑事訴訟法第一百五十九條第一
      項定有明文；復按被告以外之人於偵查中向檢察官所為之
      陳述，除顯有不可信之情況者外，得為證據，同法第一百
      五十九條之一第二項亦有規定；另按被告以外之人於審判
      外之陳述，雖不符前四條之規定，而經當事人於審判程序
      同意作為證據，法院審酌該言詞陳述或書面陳述作成時之
      情況，認為適當者，亦得為證據；當事人、代理人或辯護
      人於法院調查證據時，知有第一百五十九條第一項不得為
      證據之情形，而未於言詞辯論終結前聲明異議者，視為有
      前項之同意；同法第一百五十九條之五規定甚明。本案據
      以認定事實之證據，除證人丁○○於偵查中向檢察官所為
      之陳述，業經具結且無顯不可信之情形存在，依刑事訴訟
      法第一百五十九條之一第二項規定，自具備證據能力；其
      餘之傳聞證據，因被告及公訴人於本院言詞辯論終結前，
      均未對於證據能力聲明異議，視為同意上開證據具備證據
      能力；本院審酌該等言詞陳述或書面陳述作成之情況，相
      關陳述人均未曾主張非出於任意性或不正取供，足信作成
      時之情況，應無違法或不當情事，因而認為適當，依刑事
      訴訟法第一百五十九條之五規定，該等言詞陳述或書面陳
      述，均具備證據能力而均得作為證據，合先敘明。
（二）上開臺北富邦松山分行帳號000000000000號
      帳戶為被告所申請開立，為被告所不爭執，且有臺北富邦
      松山分行九十六年六月二十日北富銀松字第五一號函檢送
      之系爭帳戶開戶資料附卷可證；又證人丁○○、丙○○、
      乙○○等人於九十六年六月十一日分別遭不詳人士詐騙，
      而分別匯款八千元、三萬元、一萬元至被告上開臺北富邦
      松山分行帳戶內等情，復據證人丁○○、丙○○、乙○○
      分別於警詢、檢察官訊問時證述明確，且有系爭帳戶歷史
      交易明細、中央信託局自動櫃員機交易明細、臺北富邦存
      摺類存款存入存根、彰化銀行自動櫃員機交易明細表各一
      紙在卷可證，自堪信為真實。雖該詐騙之人指示三名證人
      匯款之帳戶，為被告所開立，然該詐騙之人取得被告系爭
      帳戶之原因，容有多端，除有可能係被告個人出借或出賣
      帳戶予他人使用外，亦甚有可能係該帳戶存摺、金融卡遭
      竊或遺失，而輾轉流入該詐騙之人之手，從而，自難僅以
      前揭證人丁○○、丙○○、乙○○遭詐騙之款項係受指示
      匯入被告所開立之帳戶，即認被告確有幫助詐欺取財之犯
      行。
（三）又查，系爭臺北富邦松山分行帳戶係被告股票款項交割帳
      戶，而被告在富邦綜合證券股份有限公司（下稱富邦證券
      ）世貿分公司所開立之帳號00000000000號股
      票帳戶，於公訴意旨所指稱被告將系爭帳戶資料交付予詐
      騙集團份子之最後時間（即九十六年六月十一日）之後，
      尚有聯電、彩晶、台灣大哥大等三檔股票之零股匯入，另
      經本院向富邦證券查詢前揭被告股票帳戶之庫存明細，截
      至九十七年三月二十六日止，該股票帳戶內尚有泰山、聯
      電、旺宏電子、華邦電子、宏碁、友達、寶祥實業、國泰
      金、奇美電、台灣大哥大、彩晶等多檔股票，其中華邦電
      子股數為一千股，台灣大哥大為一千二百四十股，寶祥實
      業為二千五百六十六股，其餘則為二至四百九十三股不等
      之零股等情，除有被告所提出其在富邦證券世貿分公司所
      開立之股票帳戶存摺一份可證外，尚有富邦證券函送本院
      之上開股票帳戶開戶資料、交易明細、客戶餘額資料查詢
      單等件附卷可憑，是被告供稱系爭帳戶為伊股票款項交割
      帳戶一節，自屬真實。且上開股票帳戶內，既尚有多檔庫
      存股票，則被告因持有股票所可得領取之現金股利、出售
      股票所得款項，均會匯入系爭臺北富邦松山分行帳戶內，
      則被告若將系爭帳戶之存摺、提款卡或密碼提供交付他人
      使用，等同將日後因持有股票或出售股票所得之現金，平
      白贈送他人花用，此實與一般因需款孔急始交付或出賣帳
      戶資料予詐騙集團以換取對價之情況不符，從而，以上開
      事證觀之，實難認定系爭帳戶之存摺、金融卡，係被告基
      於幫助詐欺之犯意，交付予不法詐騙份子使用。
（四）觀諸系爭帳戶之存摺對帳單，於九十六年六月十一日證人
      丁○○、丙○○、乙○○匯入款項前，帳戶款項餘額僅為
      一百四十一元，雖似與一般交付或出賣帳戶而為幫助詐欺
      犯行之人，在將帳戶資料交付予不法份子使用之前，會先
      將自己帳戶內之款項先行領出，因而顯現帳戶餘額鮮少之
      情形有所類似，惟系爭帳戶為股款交割帳戶，前已敘及，
      而股款交割帳戶之利率較一般存款帳戶為低，此為眾所周
      知之事，是一般民眾通常不會將多餘款項存放於該種帳戶
      內而甘受利息損失，且被告於本院審理時復供稱系爭帳戶
      僅係股款進出帳戶，平常不會使用，只有在每年發股利時
      才會去確認現金股利是否入帳等語，故亦不得以系爭帳戶
      於遭人用於詐騙之前款項餘額鮮少即為對被告不利之認定
      。又系爭帳戶之提款密碼為五七二二一六，為被告供稱在
      卷，而證人匯入系爭帳戶內之款項，均係以金融卡從自動
      櫃員機領出，此參系爭帳戶存摺對帳單即明，是顯見詐騙
      份子知悉系爭帳戶金融卡之密碼。惟查，除被告親自告知
      提款密碼外，本無法排除持有被告系爭帳戶之詐騙份子，
      自其他管道得知提款密碼之可能性；又被告所有存款帳戶
      之密碼，均係五七二二一六，自其開立帳戶後即是如此，
      業據被告供稱明確，參以被告供稱伊所開立之帳戶除系爭
      帳戶外，尚有在玉山商業銀行股份有限公司等開立之五個
      帳戶，而該等帳戶之存摺、金融卡等資料平日均一同置放
      於家中抽屜內，惟僅有此一帳戶資料遺失等語，則亦有可
      能係與被告熟識、知悉其平日設立密碼習慣之人，趁被告
      不注意之際，取走被告平常不會使用之系爭帳戶存摺、金
      融卡，故被告始未能即時發覺，從而，亦無法僅依詐騙份
      子能成功使用系爭帳戶之金融卡，即斷論被告確有將系爭
      帳戶存摺、金融卡交付他人使用。
（五）以本件情形觀之，被告個人對系爭帳戶資料即存摺、金融
      卡及提款密碼等，雖未能善盡保護管理之責，容有輕率之
      處，導致存摺、金融卡因不明原因落入他人之手後，未能
      及時防杜損害，終致證人丁○○、丙○○、乙○○受騙損
      失金錢，然究難認定被告係本於幫助他人犯罪之故意，而
      刻意交付帳戶資料予他人，公訴人所提出之證據並無法證
      明被告有何幫助詐欺之犯行，此外，復查無其他積極證據
      ，足資證明被告確有公訴意旨所認之犯行，揆諸首揭規定
      及說明，本件既不能證明被告犯罪，即應為被告無罪判決
      之諭知，以免冤抑。
據上論斷，應依刑事訴訟法第三百零一條第一項，判決如主文。
本案經檢察官王志超到庭執行職務。
中    華    民    國    97    年    4     月    23    日
                  刑事第一庭  審判長法  官  陳興邦
                                    法  官  蘇嘉豐
                                    法  官  劉素如
上正本證明與原本無異。
如不服本判決，應於判決送達後10日內向本院提出上訴狀 (應抄
附繕本)。
                                    書記官  陳育君
中    華    民    國    97    年    4     月    23    日


司法院資訊處製作；財團法人民間司法改革基金會備份。
